臺灣臺北地方法院民事判決　　　　　　　　　　　九十一年度重訴字第二八三０號
　　原　　　告　昶鋐水電工程有限公司
　　法定代理人　甲○○
　　被　　　告　乙○○
右當事人間損害賠償事件，本院於民國九十三年十二月十四日言詞辯論終結，判決如
左：
    主  文
被告應給付原告新台幣捌佰伍拾參萬參仟貳佰元，及自民國八十七年一月一日起至清
償日止，按年息百分之五計算之利息。
原告其餘之訴及假執行之聲請均駁回。
訴訟費用由被告負擔十分之九，餘由原告負擔。
本判決原告勝訴部分，於原告以新台幣貳佰捌拾伍萬元供擔保後，得假執行。
    事實及理由
一、原告聲明：(1)被告應給付原告新台幣（下同）九百四十四萬三千二百元，及自民
    國八十七年一月一日起至清償日止，按年息百分之五計算之利息。(2)願供擔保請
    准宣告假執行。並陳述：
  (1)被告涉嫌詐欺、侵占之事實，如台灣台北地方法院檢察署八十九年度偵續字第三
    四六號起訴書所載。原告匯款七百九十四萬三千二百元予被告，被告侵占發票日
    為八十七年六月二十五日、七月二十五日之支票金額各一百五十萬元，原告因被
    告侵害致受有一千零九十四萬三千二百元損害，扣除被告前投資交付原告一百萬
    元，及原告向被告調借五十萬元，餘額九百四十四萬元應返還原告，原告依侵權
    行為及不當得利返還請求權提起本訴。
  (2)原告與被告合夥承作業主太平洋房屋仲介股份有限公司（下稱太平洋房屋公司）
    之薩爾士堡新建工程，工程款總價為二千四百五十萬元（含稅），原告花費的成
    本是二千二百六十八萬元，原告已領一至五期工程款一千七百萬元，第六期工程
    款三百萬元被被告盜領，嗣被告返還五十萬元，故工程款部分原告實際上領到一
    千七百五十萬元，原告開出之統一發票為二千萬元，嗣尾款四百五十萬元，追加
    未領的工程款二百二十七萬七千二百九十七元，此部分原告對太平洋房屋公司提
    出訴訟，經法院判決太平洋房屋公司應給付予原告四百四十五萬二千六百七十一
    元，利潤原告與被告曾口頭言明欲均分，工地由被告負責管理及請款。本件利潤
    為一百八十二萬元，二人均分則每人為九十一萬元，另被告先前曾匯款一百萬元
    做為合作基金，此一百萬元原告同意扣除。
  (3)被告於二審刑事庭審理時始拿出一份工程契約書，辯稱其可分得一千零一萬元云
    云，那一份合約書並非原告所蓋章，原告不知道有此份合約書存在，所以二審法
    院判決採信合約書刑決被告此部分不犯罪等等，實在不合理。
二、被告經合法通知未於最後言詞辯論期日到場，據其以前所為聲明：原告之訴駁回
    。並陳述：被告與原告共同承包工程總價為二千二百五十萬元，經原告簽認之金
    額為一千四百四十九萬元，被告應得承包款為一千零一萬元。八十六年五月二十
    日之七十五萬元款項為雙方私人借貸款項，與本案無關，所以收款人及帳戶不同
    。八十六年九月二日六十九萬三千二百元款項中九萬三千二百元亦屬私人借支款
    。另一筆三百萬元正在高院審理中，其中一百五十萬元原告於八十七年八月五日
    立據已收取，被告與原告間無債務問題。
三、被告經合法通知未於最後言詞辯論期日到場，核無民事訴訟法第三百八十六條所
    列各款情事，爰依原告聲請，由其一造辯論而為判決，合先敘明。
四、原告主張被告於八十六年五月八日居間介紹原告承攬太平洋房屋公司，座落於台
    北縣汐止鎮○○路底「薩爾士堡」透天集合住宅外管工程，約定承攬報酬二千四
    百五十萬元等情，被告並不爭執，可信為真實。
五、按因故意或過失，不法侵害他人之權利者，負損害賠償責任，民法第一百八十四
    條第一項前段定有明文。另損害賠償之義務人，因侵權行為受利益，致被害人受
    損害者，於前項時效完成後，仍應依關於不當得利之規定，返還其所受利益於被
    害人，民法第一百九十七條第一項前段亦有明定。經查：
  (1)因被告與太平洋房屋公司人員熟識，原告委託被告代為領取工程款，前一至五期
    之工程款，被告收受太平洋公司支票後，均依約交回原告處，惟被告基於不法所
    有之意圖，於八十七年五月五日將收受之第六期工程款支票二張（發票人均為太
    平洋公司、付款人為世華商業銀行忠孝分行、面額均為一百五十萬元、發票日為
    八十七年六月二十五日、同年七月二十五日，票號為AN0000000、000
    0000號），易持有為所有予以侵占入己，並將原告之統一發票專用章中間部
    分挖空，在上開二紙支票上偽造原告名義，背書交付予第三人久洋營造工程股份
    有限公司，致原告受有損害，有取消禁止背書轉讓申請書（附於刑事第一審卷第
    三○八頁）、被告侵占入己偽造背書之支票正反面影本（偵續卷第七七頁、第七
    八頁）、系爭三百萬元工程款統一發票（偵字卷第五○頁）可稽，被告所涉及偽
    造文書罪責，業經台灣高等法院九十二年度上訴字第三七號刑事判決，處被告有
    刑徒刑十月確定，有前揭刑事判決附卷可參，故原告主張侵權行為之事實，可信
    為真實。
  (2)另原告主張被告基於不法所有之意圖，向原告詐稱太平洋公司總經理欲索取回扣
    ，原告為求承攬更多工程，不疑有他，遂於八十六年五月中旬起至十月底止，共
    匯七百九十四萬三千二百元予被告作為支付回扣之用，嗣後知悉無索取回扣情事
    等語，被告不否認收受此筆款項，惟抗辯被告與原告共同承包工程款二千多萬元
    ，原告簽認之金額總價為一千四百四十九萬元，被告應得承包款為一千零一萬元
    ，遠超過前揭七百九十四萬三千二百元、八十六年五月二十日七十五萬元、八十
    六年九月二日款項，其中九萬三千二百元均屬私人借支款，與本案無關云云。然
    而：
    原告與被告合夥承作業主太平洋房屋公司之薩爾士堡新建工程，工程款總價為
      二千四百五十萬元（含稅），原告花費成本為二千二百六十八萬元，原告已領
      一至五期工程款一千七百萬元，第六期工程款三百萬元被被告盜領，嗣被告返
      還五十萬元，故工程款部分原告實際上領到一千七百五十萬元，原告開出之統
      一發票為二千萬元，嗣尾款四百五十萬元，追加未領的工程款二百二十七萬七
      千二百九十七元，此部分原告對太平洋房屋公司提出訴訟，經法院判決太平洋
      房屋公司應給付予原告四百四十五萬二千六百七十一元，利潤原告與被告曾口
      頭言明均分等情，業經原告陳述其詳。另原告合約金額為二千四百五十萬元，
      業主太平洋房屋公司已給付二千萬元之工程款予原告，亦經證人何麗鳳證述有
      確（見本院卷第二一三頁），此部分與原告陳述相符。
    被告抗辯其可獲得之工程款一千零一萬元，雖提出承攬工程合作協議書為證（
      見本院卷第一二二頁），惟如前所述，被告僅出資一百萬元作合作基金，其負
      責工地管理及請款，卻可獲得達一千零一萬元之利潤，幾達工程總價之二分之
      一，如此之暴利，顯然與社會工程常情不符，故本院認為僅以前揭承攬工程合
      作協議書，難以證明被告可獲得之利潤達一千零一萬元，故被告抗辯原告匯進
      之款項，屬其應得之工程款項云云，殊難採信。另相同之問題，被告於另案即
      八十九年度重訴字第二三二號原告對太平洋房屋公司請求給付工程款之案件中
      ，該承審法官亦曾訊問被告找多少工人時，被告答稱其找了三、四百位工人，
      （見附民卷第二一頁），惟支出三、四百位工人工資，並非一筆小數目，但被
      告卻未能提出支付工人之支出明細資料，故其謂有三、四百位工人薪資之支出
      云云，實無法採信，被告僅出一人之人力及投資合作基金一百萬元，卻能分得
      達一千零一萬元利潤，實難令人相信，而不足取。前揭刑事二審判決雖採信此
      份承攬工程合作協議書為真正，而認為被告取得前揭匯款有正當原因，無詐欺
      原告之侵權行為，然本院並不受該刑事判決採認之事實所拘束，仍得本於調查
      證據之確信而為認定，併予敘明。
    被告另抗辯八十六年五月二十日七十五萬元、八十六年九月二日款項，其中九
      萬三千二百元均屬私人借支款，與本案無關云云。然究竟係何時何地之借支款
      ，被告均未能詳實說明，僅謂屬於私人借支款云云，亦難取信。綜上，本院認
      為原告主張其係受被告佯稱太平洋房屋公司高階人員需回扣款，以期日後能取
      得更多工程接案等情，可信真實。
  (3)小結：以原告受詐騙而匯款予被告之金額為七百九十四萬三千二百元，加被被告
    盜領第六期工程款三百萬元，扣除被告已返還五十萬元，提供合作基金一百萬元
    ，以及就本件工程被告可以分得之利潤為九十一萬元後，被告因侵權行為所獲得
    之財產利益為八百五十三萬三千二百元。
    （計算式：0000000＋0000000－000000－0000000－000000＝0000000）
六、綜上所述，原告依民法第一百八十四條第一項前段、第一百九十七條規定，請求
    被告將其因侵權行為所獲得之財產上利益即八百五十三萬三千二百元，及自八十
    七年一月一日起至清償日止，按年息百分之五計算之利息，返還予原告，為有理
    由，應予准許，其逾此部分之請求，為無理由，應予駁回。
七、原告陳明願供擔保，聲請宣告假執行，就其勝訴部分，核無不合，爰酌定相當擔
    保金額准許之，至其敗訴部分，其訴既經駁回，假執行之聲請亦失所附麗，應併
    予駁回之。
八、本件訴訟爭點業臻明確，兩造其餘攻擊及防禦方法，均無一一論述之必要，併予
    敘明。
九、訴訟費用負擔之依據：民事訴訟法第七十九條。
中　　　華　　　民　　　國　　九十三　　年　　　十二　　月　　三十　　日
                                  民事第一庭  法  官    呂淑玲
正本係照原本作成
如對本判決上訴，須於判決送達後廿日內向本院提出上訴狀
中　　　華　　　民　　　國　　九十三　　年　　　十二　　月　　三十　　日
                                              書記官    方美雲
